【裁判字號】    95,訴,536
【裁判日期】    951027
【裁判案由】    違反槍砲彈藥刀械管制條例
【裁判全文】
臺灣桃園地方法院刑事判決               95年度訴字第536號
公  訴  人  台灣桃園地方法院檢察署檢察官
被      告  丁○○
指定辯護人  本院公設辯護人  己○○
上列被告因違反槍砲彈藥刀械管制條例案件，經檢察官提起公訴
（94年度偵字第19396 號、95年度偵字第1940號），本院判決如
下：
    主  文
丁○○未經許可，持有可發射子彈具殺傷力之改造手槍，處有期
徒刑年肆月，併科罰金新臺幣拾萬元，罰金如易服勞役，以新
臺幣貳仟元折算壹日。扣案仿WALTHER 廠PPK/S 型半自動手槍製
造之改造手槍壹支（含彈匣壹個，槍枝管制編號0000000000號）
沒收之。
    事  實
一、丁○○明知可發射子彈具有殺傷力之改造手槍、子彈，分屬
    槍砲彈藥刀械管制條例第4 條第1 項第1 款、第2 款所列之
    槍砲、子彈，未經主管機關許可，不得持有。詎於民國93年
    2 、3 月間某日，在臺灣地區某不詳處所，向真實姓名年籍
    不詳之人取得可發射子彈具有殺傷力之仿WATHER廠PPK/S 型
    半自動手槍製造之改造手槍1 支（含彈匣1 個，槍枝管制編
    號0000000000號）、具有殺傷力之土造子彈4 顆及不具殺傷
    力之子彈4 顆，並將上開槍彈攜回於桃園縣八德市○○路29
    1 巷46號之工廠內藏放，而未經許可持有可發射子彈具有殺
    傷力之改造手槍、子彈。嗣因與丁○○有金錢糾紛之辛○○
    因施用毒品為警查獲後，向警供出其毒品來源為丁○○，經
    警查得丁○○乃在另案通緝中，遂由辛○○於94年10月21日
    下午某時撥打電話予丁○○，向其佯稱購買毒品，丁○○因
    欲向辛○○索討積欠之金錢，遂假意應允，雙方約定在桃園
    縣中壢市五權里5 鄰上三座屋48號附近碰面。丁○○乃將上
    開槍、彈藏放在其向其弟丙○○借用之車號1552-DA 號自用
    小客車之抽取式音響後方，再請不知情之丙○○（業經檢察
    官不起訴處分）駕駛該車搭載其前往約定地點赴約。嗣於同
    日18時30分許，丁○○由丙○○搭載抵達上開地點之際，旋
    為埋伏在場之員警庚○○等人當場逮捕帶回桃園縣政府警察
    局中壢分局（下稱中壢分局）偵辦，並將上開車輛駛回中壢
    分局大門口前。員警將丁○○二人帶回中壢分局二樓偵查隊
    辦公室偵訊，經得丙○○之同意，帶同丙○○搜索上開車輛
    ，丁○○則留置在2 樓等候，員警旋在上開車輛內抽取式音
    響後方起獲上開改造手槍1 支、具殺傷力之土造子彈4 顆（
    業經送鑑定時實際試射完竣滅失）、不具殺傷力之土造子彈
    4 顆，在場之丙○○於起獲槍彈後，為警帶同前往2 樓辦公
    室前，供出槍彈實為丁○○所持有，始查悉上情。
二、案經桃園縣政府警察局中壢分局報請臺灣桃園地方法院檢察
    署檢察官偵查起訴。
    理  由
壹、程序部分：
    按被告以外之人於審判外之陳述，雖不符刑事訴訟法第159
    條之1 至第159 條之4 之規定，而經當事人於審判程序同意
    作為證據，法院審酌該言詞陳述或書面陳述作成時之情況，
    認為適當者，亦得為證據。當事人、代理人或辯護人於法院
    調查證據時，知有第159 條第1 項不得為證據之情形，而未
    於言詞辯論終結前聲明異議者，視為有前項之同意，刑事訴
    訟法第159 條之5 定有明文。本件偵查中共同被告丙○○於
    警詢時及偵查中、辛○○於警詢所為之陳述，雖不符合刑事
    訴訟法第159 條之1 到第159 之4 之傳聞例外規定，惟被告
    及辯護人對於上開陳述，在本院準備程中並未爭執其證據能
    力，且迄至本院言詞辯論終結前，知有前述情況仍未聲明異
    議，本院審酌該言詞陳述作成時，並無不適當之情況存在，
    依前開規定，丙○○、辛○○上開陳述，自得採為證據，合
    先敘明。
貳、實體部分：
一、訊據被告丁○○固坦承警察於上開時地查扣上開改造之槍枝
    、子彈等情不諱，惟矢口否認有持有槍枝、子彈犯行，辯稱
    ：上開槍枝、子彈係其弟丙○○所持有，伊於警詢、偵查中
    因欲讓其弟丙○○獲得交保釋放，始供承該槍彈為其所持有
    ，然實際上伊並不知有該槍彈之存在云云。
二、經查：
  (一)被告持有上開槍、彈之事實，業據被告於警詢、檢察官訊問
    時迭次坦認不諱（見94年度偵字第19396 號偵查卷第17至19
    、66、67頁、95年度偵字第19405 號偵查卷第83、84頁、95
    年度核退字第3130號偵查卷第頁19至21頁），核與偵查中共
    同被告丙○○於警詢及檢察官偵訊中陳述槍彈係被告所持有
    一節相符（見95年度偵字第1940號偵查卷第39至41頁、94年
    度核退字第3130號偵查卷第22、23頁）明確，並有扣案之仿
    WALTHER 廠PPK/S 型半自動手槍製造之改造手槍1 支（含彈
    匣1 個、槍枝管制編號0000000000號）、土造子彈8 顆可證
    。而扣案之改造手槍1 枝、子彈8 顆經送鑑定結果：扣案之
    槍枝，認係仿WALTHER 廠PPK/S 型半自動手槍製造之槍枝換
    裝金屬槍管改造而成之改造手槍（槍枝管制編號0000000000
    號），雖欠缺保險鈕，惟不影響擊發子彈功能，可擊發適用
    子彈，認具殺傷力；扣案之改造子彈8 顆，認均係直徑約8.
    90 mm 、長度16.8 8mm金屬彈殼及直徑8.26mm金屬彈頭組合
    而成之土造子彈，經實際試射鑑定結果，其中4 顆認具殺傷
    力，餘4 顆，無法擊發，認不具殺傷力，有內政部警政署刑
    事警察局94年11月4 日刑鑑字第0940163706號槍彈鑑定書、
    同局95年3 月29日刑鑑字第0950040247號函各1 份在卷可按
    （見94年度偵字第19396 號偵查卷第68至70頁、本院卷第43
    頁）。復經本院傳喚鑑定人乙○○到庭具結證稱：伊從事槍
    枝殺傷力之鑑定已有九年多之經驗，扣案之槍枝雖撞針有些
    微之變形，仍不影響槍枝擊發功能等語（見本院卷第172 、
    17 3頁）在卷可稽。鑑定人乙○○為學有專精之刑事專業鑑
    定人員，從事槍彈鑑定工作之經驗豐富，鑑定人鑑驗本件改
    造槍枝認具有殺傷力，子彈部分亦經鑑定機關依實際試射後
    ，確認其中4 顆均具殺傷力。
  (二)又被告與辛○○間夙有金錢舊怨一情，為被告自承無訛（見
    94年度偵字第19396 號偵查卷第17至19、66、67頁、95年度
    偵字第19405 號偵查卷第83、84頁、95年度核退字第3130號
    偵查卷第頁19至21頁），核與證人辛○○於警詢中陳述、檢
    察官訊問時具結證述相符（見95年度偵字第1940號偵查卷第
    2 至4 頁、94年度偵字第19396 號偵查卷第76、77頁）。而
    本件係因辛○○配合警察查緝因案通緝之被告，而撥打電話
    邀約被告前往桃園縣中壢市五權里5 鄰上三座屋48號見面，
    被告遂於同日18時30分許，由其弟丙○○駕駛車牌號碼1552
    －DA號自用小客車搭載抵達上開約定地點，且於到場之際，
    旋遭埋伏在場之員警庚○○等人當場逮捕，嗣員警將上開車
    輛駛回桃園縣政府警察局中壢分局大門口前，經丙○○之同
    意搜索，在上開車內抽取式音響後方扣得上開改造槍枝1 支
    、改造子彈8 顆等情，業據證人即員警陳文智、至現場執行
    逮捕、搜索之警員庚○○、戊○○、甲○○等人分別於檢察
    官訊問及本院審理時結證綦詳（見本院卷第148 至170 頁）
    ，並有搜索扣押筆錄、搜索現場照片在卷可按（見95年度偵
    字第1940號偵查卷第50至57頁），足證扣案之槍枝、子彈確
    係於被告因辛○○之邀約而往赴之際，在被告乘坐到場之車
    內所起出無訛。參以被告與辛○○前有金錢夙怨一情，已如
    前述，是被告即有其攜槍外出解決夙怨糾紛之動機。又衡諸
    扣案槍枝、子彈查獲之位置，係在車牌號碼1552－DA號自用
    小客車駕駛座與右前座中間面板抽取式音響後方，毋須工具
    即可迅速將之取出一情，業經警員庚○○、戊○○、甲○○
    證述明確，並有卷附之搜索現場照片數幀在卷可稽，足見本
    件槍彈藏放處，為抽取快、非固定之處所，亦與被告於警詢
    、偵查中所供因臨時接獲辛○○之電約而攜槍外出一情相符
    。
  (三)被告雖辯稱上開槍枝、子彈係其弟丙○○所持有，伊於警詢
    、偵查中因欲讓其弟丙○○獲得交保釋放，始與丙○○謀議
    ，由其供承該槍彈為其所持有，然實際上伊並不知有該槍彈
    之存在云云。然查，被告於94年10月22日丙○○經檢察官釋
    放前，即同日警詢、檢察官訊問時，即已坦承上開槍彈為其
    所持有，而其於94年10月22日丙○○經檢察官准予具保而釋
    放後，已無為求丙○○保釋而為不實供述之動機情狀存在，
    猶於94年11月15日、95年1 月23日檢察官訊問時迭次坦認其
    持有上開槍彈等情不諱（94年度偵字第19396 號偵查卷第66
    、67頁、95年度偵字第1940號偵查卷第83、84頁），可見其
    前開自白，並非出於保釋丙○○所為。況若被告係因迴護其
    弟丙○○而為上開供述，其豈有於本案起訴後，又翻異前詞
    ，再將刑責悉數推諉至丙○○之理？是其上開於警偵之供詞
    ，並非出於迴護丙○○之詞，其所辯因欲讓其弟丙○○獲得
    交保釋放，始供承該槍為己所持有云云，自非可採。
  (四)且查，本件員警係在桃園縣政府警察局中壢分局大門口前搜
    索前開車輛，而取出扣案槍彈，搜索當時僅有丙○○在場，
    而被告當時則在該分局2 樓偵查隊辦公室內候訊，丙○○於
    警察起出槍彈後，在前往2 樓辦公室之途中，即向警供出上
    開槍、彈係被告所持有，此經證人丙○○於本院審理時證述
    可按，證人丙○○於本院95年8 月30日本院審理時證稱：「
    警察起出這些槍彈時，被告並不在場，在警察起出槍彈之當
    場，我就告訴警察槍彈之是被告的」（見本院卷第121 頁）
    ；於95年10月13日本院審理時再度證稱：「在搜車時，我沒
    有說槍彈是誰的，但是上2 樓與丁○○接觸之前，我有說出
    槍彈是丁○○的」（見本院卷第171 頁），核與在場執行搜
    索之員警甲○○於本院審理時具結證述：「丙○○是在查獲
    槍彈後要前往2 樓辦公室的途中說出槍彈是丁○○的」等語
    相符（見本院卷第165 頁），足見證人丙○○在起出槍彈之
    初始，即已向警供出槍彈為被告所持有一情，顯無與被告有
    接觸、勾串之可能。再者，參諸被告就扣案槍枝之機械情狀
    ，猶能具體詳述槍枝之撞針歪斜情狀（見95年度偵字第1940
    號偵查卷第84頁），而扣案槍枝之撞針確屬歪斜一情，亦據
    實施鑑定之證人乙○○於本院審理時當庭拆解鑑定明確，並
    經本院當庭勘驗無訛，復有槍枝拆解情況照片13幀附卷可稽
    （見本院卷第173 、177 至181 頁），果被告非持有槍枝之
    人，豈能對槍枝細部機械情況如此清楚知悉？況且，衡諸常
    情，若被告僅係應丙○○之央求代擔刑責，且案發之前對於
    扣案槍彈全然毫無知悉，亦僅能概括自承槍枝為其所有云云
    ，何能細述槍枝機械情況？益見被告就扣案槍枝有所接觸，
    殆屬無疑。
  (五)證人丙○○雖於本院審理時具結證稱：扣案槍彈為伊所有，
    非被告所有，係因伊欲求保釋，始與被告謀議由被告稱扣案
    槍枝為被告所有云云（見本院卷第121 頁），附和被告丁○○所辯。惟據證人丙○○於該次審理證稱：扣案槍彈是小馬
    在94年9 月底交給伊的，伊取得槍彈後即將槍彈藏放在車內
    音響後面，直至為警查獲時，被告仍不知扣案槍彈之事，伊
    於警察起獲槍彈時，即告訴警察槍彈係被告的，之後警察帶
    伊回2 樓偵訊，並未將伊與被告隔離，伊向被告告以被查獲
    槍彈一事，要被告向警察說槍彈是被告的，被告當時有同意
    要承擔刑責，伊向被告說細節由被告去編纂；伊藏放槍彈之
    方式，係將子彈是放在夾鏈袋中，彈匣則裝在槍枝內，而因
    為當時小馬將槍彈放於黑色包包內交給伊，伊僅有看了一下
    就藏之在汽車音響後面，伊藏放槍彈時並無他人在場，也未
    曾出示過槍彈給被告看，伊自將扣案槍彈藏放於汽車音響後
    即未曾取出過，伊並不知這把槍枝能否擊發，也不知有無損
    壞情形等語（見本院卷第120 、121 、12 4、125 、126 頁
    ），互核證人丙○○所述其藏放槍彈之情節，乃係將子彈裝
    置於夾鏈袋中，與槍枝、彈匣分別放置，此與警察搜出該槍
    彈時，子彈係裝置於彈匣中，並與彈匣一同裝置於槍枝內之
    情狀迥異（見本院卷第153 頁證人庚○○所述），且其證述
    不知本件改造手槍有無損壞情形，亦與本件改造手槍有撞針
    歪斜之實際情況不符，已難認證人丙○○前開所述，扣案槍
    彈為其所持有、藏放一情為真。且觀諸證人丙○○所述，其
    自小馬處取得槍彈後，即將之藏放車內未再取出，亦未曾出
    示予被告，其於查獲時，固曾與被告謀議由被告代擔刑責，
    惟細節部分均交由被告編纂，並未提及槍枝情況細節，果其
    所述為真，被告如何能知悉槍枝之撞針有歪斜？亦難想像。
    至證人丙○○固於該次審理中正確陳述槍枝型號、顏色（見
    本院卷第123 頁），惟據其於警詢中及檢察官偵查中所陳於
    93年7 月、8 月間，被告曾向其出示扣案槍枝一節（見94年
    度偵字第19396 號偵查卷第30頁），且其復於94年10月21日
    警察起獲槍枝時在場，則其因之得知槍枝外觀、型號，應屬
    可能，尚不得遽認扣案槍枝為其所持有。又證人丙○○於94
    年12 月12 日向綽號「小馬」之不詳姓名男子取得具有殺傷
    力之改造手槍、子彈，未經許可無故持有，嗣於94年12月13
    日為警查獲，案經本院於95年4 月27日以95年訴字第258 號
    判決判處有期徒刑3 年4 月，併科罰金新台幣10萬元，已確
    定在案，此為證人丙○○證述明確（見本院卷第122 頁），
    並有該判決書影本一份在卷足參，且其因該案於94年12月13
    日被羈押，亦有丙○○之台灣高等法院在監在押全國紀錄表
    一件在卷可稽（見本院卷第86頁），果若被告丁○○於本件
    為警查獲時，確與丙○○勾串，要為丙○○承擔本件罪責，
    以利丙○○交保，則丙○○嗣於94年12月13日另案遭羈押，
    被告為其兄長，顯難諉為不知此情，是被告在斯時已無坦護
    丙○○，使丙○○免於被羈押之理由，然觀之被告於95年1
    月23日檢察官偵訊時，仍堅詞坦承本件槍、彈係其持有，並
    非丙○○所持有等情（見95年度偵字第1940號卷83、84頁）
    ，在在足證被告丁○○、證人丙○○所述2 人係為讓丙○○
    得順利交付，才勾串由丁○○誆稱本件槍、彈係其持有等語
    ，要無足採。又觀之被告之台灣高等法院被告前案紀錄表及
    證人丙○○上開在監在押紀錄，被告及證人丙○○均有多次
    入監執行之紀錄，渠等並非是對法律及訴訟程序一無所知之
    純樸百姓，渠等應知縱使證人丙○○承擔本件未經許可持有
    具殺傷力改造手槍、子彈罪責，亦會與證人丙○○另案之本
    院95年訴字258 號判決確定之犯行，構成連續犯之裁判上一
    罪關係，而無從再予追訴，可知證人丙○○於本件自有虛構
    本件槍彈係其持有，而令被告脫罪之動機。綜上所述，證人
    丙○○於本院審理中證述扣案槍彈非被告所持有云云，要屬
    迴護被告之詞，並不可採。
  (六)至被告於警詢、偵查中所述關於槍彈來源係辛○○云云，惟
    此為證人辛○○所否認，且被告於本院審理時亦坦承係因遭
    辛○○配合警察將之查緝到案，始挾怨報復誣指槍枝來源係
    辛○○等語（見本院卷第95、130 頁），尚難認定被告關於
    本件槍彈之來源係辛○○。又持有槍彈乃屬重罪，槍枝之交
    易並非可公開為之，持有槍彈之犯人，對於槍枝來源，或因
    有所顧忌而加以保留，或因前手之年籍姓名不詳而難以追查
    ，是其雖無法據實交代槍枝來源，或故就槍枝來源為不實之
    供述，亦屬常見，不因之全盤推翻而認其自白持有槍枝一節
    均非真實。
  (七)至公訴人雖於審理時，當庭論告認被告與丙○○係共同持有
    本案槍彈云云（見本院95年10月13日審理筆錄），然丙○○
    業經檢察官以罪嫌不足為不起訴處分確定一節，有卷附之不
    起訴處分書1 份在卷可稽（見95年度偵字第1940號偵查卷第
    88頁），且查，扣案槍彈係以黑色包包裝置藏放於車內音響
    後方，難以自外觀得知槍枝之存在，而證人丙○○所述槍彈
    分別放置情形，與實際上槍彈同置之情並不相符，實難認扣
    案槍彈係證人丙○○所藏放，而卷內復無證據證明被告有將
    藏放槍枝一情告知丙○○，實難僅憑丙○○單純駕車搭載被
    告前往赴約之舉，即認其對扣案槍彈具有持有之主觀意思，
    或客觀上有何支配之可能，公訴意旨認被告與丙○○共同持
    有槍彈一節，尚嫌速斷，附此敘明。
  (八)綜上，被告所辯應屬卸責之詞，不足採信。本件被告罪證明
    確，犯行至堪認定。
三、核被告所為，係犯槍砲彈藥刀械管制條例第8 條第4 項之未
    經許可持有可發射子彈具有殺傷力之改造手槍罪、同條例第
    12條第4 項之未經許可持有具有殺傷力之子彈罪。復按未經
    許可持有改造手槍、子彈，其持有之繼續，為行為之繼續，
    亦即一經持有，罪已成立，但其完結須繼續至持有行為終了
    時為止，此有最高法院88年第8 次刑事庭會議決議可參。查
    被告最初持有上開改造手槍、子彈之時間為93年2 、3 月間
    ，雖係在槍砲彈藥刀械管制條例部分條文於94年1 月28日條
    正公布施行前，然其持有行為之終了既在該條例修正公布施
    行後，自應逕適用修正後之槍砲彈藥刀械管制條例第8 條第
    4 項、第12條第4 項之規定論處。被告係同時地，未經許可
    ，持有可發射子彈具有殺傷力之改造槍枝及未經許可持有子
    彈，係一行為觸犯數罪名，為想像競合犯，應依刑法第55
    條規定，從較重之未經許可持有可發射子彈具殺傷力之改造
    槍枝罪。查被告行為後，刑法於94年2 月2 日修正公布，並
    自95年7 月1 日起施行，易服勞役之折算標準，已改為以新
    台幣1000元、2000元、3000元折算1 日，經比較後，以新法
    有利被告。爰審酌被告素行，犯罪手段，未以持有之槍彈從
    事其他不法行為，及其行為對社會治安之危害不小及犯後未
    完全坦承犯行，態度不佳等一切情狀，量處如主文所示之刑
    ，並就併科罰金部分，依修正後刑法第42條第3 項諭知易服
    勞役之折算標準，以資懲儆。扣案具有殺傷力之仿WA LTHER
    廠PPK/S 型半自動手槍製造之改造手槍1 支（含彈匣1 個，
    槍枝管制編號0000000000號）為違禁物，依修正後刑法第38
    條第1 項第1 款規定併予宣告沒收。至於具殺傷力之土造子
    彈4 顆，經實際試射鑑定後，已失其原有子彈之結構與功能
    ，已非違禁物，自不予沒收。又餘扣案改造子彈4 顆，並不
    具殺傷力，有上開槍彈鑑定書、鑑定函文可憑，爰均不另為
    沒收之諭知，附此明。
四、證人丙○○於本院審理時，於案情有重要關係之事項，供前
    具結，而為虛偽陳述，涉有偽證罪嫌，應俟本件判決確定後
    ，由檢察官另行偵辦，附此敘明。
據上論斷，應依刑事訴訟法第299 條第1 項前段，槍砲彈藥刀械
管制條例第8 條第4 項、第12條第4 項，刑法第2 條第1 項、第
11條前段、第55條、第42條第3 項、第38條第1 項第1 款，判決
如主文。
本案經檢察官嵇珮晶到庭執行職務。
中    華    民    國    95    年    10    月    27    日
                  刑事第九庭審判長    法  官  何信慶
                                      法  官  何燕蓉
                                      法  官  蘇琬能
以上正本證明與原本無異。
如不服本判決，應於判決送達後10日內向本院提出上訴狀（應附
繕本），上訴於臺灣高等法院。
                                      書記官  邱飛鳴
中    華    民    國    95    年    10    月    27    日
槍砲彈藥刀械管制條例第8條
未經許可，製造、販賣或運輸鋼筆槍、瓦斯槍、麻醉槍、獵槍、
空氣槍或第4 條第1 項第1 款所定其他可發射金屬或子彈具有殺
傷力之各式槍砲者，處無期徒刑或5 年以上有期徒刑，併科新臺
幣1 千萬元以下罰金。
未經許可，轉讓、出租或出借前項所列槍枝者，處 5 年以上有期
徒刑，併科新臺幣 1 千萬元以下罰金。
意圖供自己或他人犯罪之用，而犯前二項之罪者，處無期徒刑或
 7 年以上有期徒刑，併科新臺幣 1 千萬元以下罰金。
未經許可，持有、寄藏或意圖販賣而陳列第 1 項所列槍枝者，處
 3 年以上10年以下有期徒刑，併科新臺幣700 萬元以下罰金。
第 1 項至第 3 項之未遂犯罰之。
槍砲彈藥刀械管制條例第12條
未經許可，製造、販賣或運輸子彈者，處 1 年以上 7 年以下有
期徒刑，併科新台幣 500 萬元以下罰金。
未經許可，轉讓、出租或出借子彈者，處 6 月以上 5 年以下有
期徒刑，併科新台幣 300 萬元以下罰金。
意圖供自己或他人犯罪之用，而犯前二項之罪者，處 3 年以上
10 年以下有期徒刑，併科新台幣 700 萬元以下罰金。
未經許可，持有、寄藏或意圖販賣而陳列子彈者，處 5 年以下有
期徒刑，併科新台幣 300 萬元以下罰金。
第 1 項至第 3 項之未遂犯罰之。


司法院資訊處製作；財團法人民間司法改革基金會備份。
